最高法院刑事判決                              八十八年度台上字第六五九一號
    上  訴  人  甲○○
右上訴人因盜匪案件，不服台灣高等法院中華民國八十八年八月十七日第二審判決 (
八十八年度上訴字第二二四八號，起訴案號：台灣板橋地方法院檢察署八十七年度偵
字第三七一號) ，提起上訴，本院判決如左：
    主  文
原判決撤銷，發回台灣高等法院。
    理  由
本件原判決認定上訴人甲○○與廖文建（另案審理）、杜利賢（已判刑確定）基於意
圖為自己不法所有之犯意聯絡，於民國八十六年七月二十二日凌晨四時許，分持廖文
建所有之鐵棍三支，至台北市○○○路一七○巷三弄三號秦吉徵住處，藉詞秦吉徵毀
損廖文建之車輛，脅迫賠償。秦吉徵見其等人多且持鐵棍，致無法抗拒，任由上訴人
及杜利賢強行拆除冷氣機二台。上訴人等人又強押秦吉徵上車，載往基隆市陳金成住
處對面之廟宇，由上訴人以鐵棍作勢毆打，脅迫秦吉徵簽署房屋租賃契約書，記載願
將所有冷氣機二台讓渡廖文建；旋又將其強押至台北縣三重市○○路一一九之六號一
樓。同日上午七時許，廖文建為索取林義雄購買安非他命之欠款新台幣（下同）二萬
餘元，並欲教訓林義雄指證其販賣安非他命，復與上訴人及杜利賢共同基於妨害自由
之概括犯意，由廖文建脅迫秦吉徵以電話誘使林義雄至台北橋下會合，再由上訴人與
秦吉徵騎機車至該處，將林義雄載至台北縣三重市○○○街一二六之二號樓下。林義
雄抵達後，廖文建、杜利賢即分持鐵棍，將其強押至樓上房屋內；上訴人則負責押秦
吉徵至台北縣三重市○○路一一九之六號一樓，予以拘禁，再折回上址，與廖文建、
杜利賢分持鐵棍毆打林義雄 (傷害部分未經告訴) ，並加以綑綁，致使無法抗拒，而
強取呼叫器、鑰匙及皮包（內有現金約二百元及身分證等物），以抵償其債務，再將
之拘禁於該屋後，三人即離去，迨同日晚上十時許，林義雄始乘隙逃離。上訴人等人
又前往台北縣三重市○○路一一九之六號一樓，由廖文建以要砍斷腳筋、燒住屋等語
，脅迫秦吉徵，致使不能抗拒而簽發四萬元之本票。廖文建取得本票後，復欲利用秦
吉徵協助販賣安非他命之送貨行為，脅迫秦吉徵不能逃跑，否則將放火燒房子及帶到
山上活埋等語，並輪流看守，非法拘禁剝奪秦吉徵之行動自由，迨同年七月二十八日
始讓其離去等情。因而撤銷第一審關於上訴人部分之判決，改判論處上訴人共同意圖
為自己不法所有，以強暴脅迫致使不能抗拒而取他人之物 (累犯) 罪刑，固非無見。
惟查：(一)刑法第五十五條之牽連犯，必須二個以上之行為有方法與結果之關係者，始
足構成；亦即必須以犯一罪之方法行為犯他罪，或以犯一罪之結果行為犯他罪，方有
牽連關係可言。原判決認定上訴人與廖文建、杜利賢等人強行拆除秦吉徵住處之冷氣
機後，再押至基隆市某廟宇，脅迫其簽署房屋租賃契約書 (讓渡書) ，復押往台北縣
三重市，脅迫簽發面額四萬元之本票。廖文建取得本票後，復欲利用秦吉徵協助販賣
安非他命，而加以脅迫，並拘禁數日。其理由內並說明上訴人等人之妨害自由行為與
強盜行為，有方法結果之牽連關係云云。惟原判決既認廖文建取得本票以後，復欲利
用秦吉徵協助販賣安非他命，而予以拘禁數日，則此段期間之私行拘禁行為，似已在
強盜行為完成以後，能否謂與強盜罪有方法結果之牽連關係，即有探求之餘地。又原
判決以上訴人等人脅迫秦吉徵書寫租約，應包括於強盜行為中，不另論罪，惟就其等
強取冷氣機後，又強押秦吉徵至台北縣三重市簽發本票，是否自始即包括於一個強盜
犯意之內，或脅迫簽發本票係嗣後另行起意，事實亦欠明瞭，自應明白認定，始足為
適用法律之基礎。(二)審理事實之法院對於被告否認犯罪所為有利之辯解及證據，未予
調查，亦未說明不予採納之理由，即難謂無判決不載理由之違法。原判決依憑杜利賢
之供述，認定廖文建與秦吉徵並無任何債權債務關係。惟杜利賢另供稱：「開車是我
開，是秦吉徵把車撞壞，當時我在場，我有先賠車損四萬元，秦吉徵車損部分屬他與
廖文建金錢問題……」等語 (見台灣板橋地方法院八十六年度訴字第二二四九號刑事
卷影本第二八頁正、背面) 。廖文建亦稱：「秦因撞壞我的車子」、「我是去追討修
理費，他 (秦吉徵) 有同意賠我車損四萬元」等語 (見同上卷影本第四頁背面、第二
四頁背面) 。而上訴人於原審亦一再辯稱秦吉徵向廖文建借用之小客車，轉借杜利賢
時，遭杜利賢撞壞，伊係偕同廖文建向秦吉徵索討修車費，秦吉徵同意以冷氣機抵償
，不足部分再簽發本票；上訴人如有強盜之犯意，豈會僅拆除老舊之冷氣機云云 (見
原審卷第十九、二十頁、第三十頁正、背面、第四五、四六頁) ，此與上訴人是否具
有不法所有意圖攸關，原審未遑進一步調查，亦未說明不予採納之理由，亦有可議。
以上情形，或為上訴意旨指摘所及，或為本院得依職權調查之事項，原判決既有違誤
，應認有撤銷發回更審之原因。又關於上訴人強押林義雄索債，而剝奪其行動自由部
分，基於審判不可分原則，應一併發回。
據上論結，應依刑事訴訟法第三百九十七條、第四百零一條，判決如主文。
中      華      民      國    八十八    年     十一     月     十八     日
                              最高法院刑事第九庭
                                  審判長法官  張  信  雄
                                        法官  賴  忠  星
                                        法官  張  清  埤
                                        法官  陳  東  誥
                                        法官  張  春  福
      右正本證明與原本無異
                                              書  記  官
中      華      民      國    八十八    年     十一     月    二十二    日
